【裁判字號】    89,自,264
【裁判日期】    891026
【裁判案由】    詐欺
【裁判全文】
臺灣臺南地方法院刑事判決                          八十九年度自字第二六四號
    自  訴  人  丙○
    被      告  甲○○
右列被告因詐欺案件，經自訴人提起自訴，本院判決如左：
    主  文
甲○○無罪。
    理  由
一、自訴意旨略以：被告甲○○於民國八十七年間，以被告經營之璭泰棉紡不織布有
    限公司（以下簡稱璭泰公司）經濟困難為由，向向自訴人丙○借貸新台幣（下同
    ）八十六萬元，並開立以璭泰公司為發票人，台灣中小企業銀行成功分行（以下
    簡稱台中中小企銀）為付款人、面額分別為十三萬元、十萬元、十八萬元、二十
    萬元及二十五萬元之支票五紙予自訴人，惟支票屆期均不獲兌現，被告復拒償還
    借款，因認被告涉有刑法第三百三十九條第一項支詐欺罪嫌。
二、按犯罪事實應依證據認定之，無證據不得推定其犯罪事實；又不能證明被告犯罪
    或其行為不罰者，應諭知無罪之判決，刑事訴訟法第一百五十四條第三百零一
    條第一項分別定有明文。又刑法第三百三十九條第一項詐欺罪之成立，以意圖為
    自己或第三人不法之所有，施用詐術使人陷於錯誤而交付財物或因而得財產上不
    法之利益或使第三人得之為構成要件。所謂以詐術使人交付財物，必須該財物之
    交付，係由於被施用詐術而陷於錯誤所致，若行為人未施用何詐術；或交付財物
    者並非因陷於錯誤而交付，自均不構成詐欺罪。
三、自訴人認被告涉有刑法詐欺罪嫌，無非以被告向其借貸卻未依期歸還為據，訊據
    被告固坦承曾於八十七年間，經由璭泰公司財務負責人乙○○及丁○○等人，為
    璭泰公司向自訴人借貸，並交付前開支票五紙，且前開支票均已退票等情，惟堅
    決否認涉有詐欺罪嫌，辯稱：伊向自訴人借錢係為拯救璭泰公司，自訴人原已知
    悉璭泰公司經營狀況不佳，且自訴人係以二分以上之利息借貸予被告，並非無償
    等語。經查：自訴人於本院調查時自承：被告向其借貸之際，璭泰公司經濟已發
    生困難，借錢係為了救公司等語（參見本院八十九年七月二十一日及同年八月三
    十一日訊問筆錄），核與被告及證人乙○○於本院調查時，所稱借款目的相符。
    足見於借款之初，被告已經表明，自訴人亦已知悉璭泰公司經營陷入困境，被告
    已至需借貸始得維持璭泰公司經營之困境，自訴人既明知璭泰公司經營困難，卻
    仍願意借款予被告，足見自訴人當時並非陷於錯誤而交付借款。另參以自訴人於
    本院調查時亦自承，其借款予被告有收取利息二分為對價等語，從而自訴人應係
    本於其自行評估風險及其可得利息之利潤，而借款予被告，並無被告施用詐術，
    致其陷於錯誤而交付借款予被告等情。是以自訴人指訴被告所為，與刑法第三百
    三十九條第一項詐欺罪之構成要件尚屬有間，自難僅以被告未依期歸還借款即認
    被告涉有刑法詐欺罪嫌，本件應屬民事糾葛。此外，復查無其他積極證據足資證
    明被告有自訴人所指詐欺犯行，揆諸前揭法條及說明，自應為無罪判決之諭知。
三據上論斷，應依刑事訴訟法第三百四十三條、第三百零一條第一項，判決如主文
    。
中      華      民      國    八十九    年      十      月    二十六    日
                                  台灣台南地方法院刑事第四庭
                                      法  官    卓  穎  毓
右正本證明與原本無異。
如不服本判決，應於送達後十日內，向本院提出上訴狀(須附繕本)。
                                      書記官    黃  子  起
中      華      民      國    八十九    年      十      月    二十七    日


司法院資訊處製作；財團法人民間司法改革基金會備份。
